臺灣高等法院刑事判決
111年度上訴字第1491號
上  訴  人  
即  被  告  陳榮富



選任辯護人  賴佳慧律師
            郭美春律師
上列上訴人因違反槍砲彈藥刀械管制條例案件，不服臺灣宜蘭地
方法院110年度訴字第417號，中華民國111年3月9日第一審判決
（起訴案號：臺灣宜蘭地方檢察署110年度偵字第2409號），提
起上訴，本院判決如下：
    主  文
原判決撤銷。
陳榮富犯非法持有非制式手槍罪，處有期徒刑貳年柒月，併科罰
金新臺幣壹萬元，罰金如易服勞役，以新臺幣壹仟元折算壹日。
扣案非制式手槍壹支（槍枝管制編號○○○○○○○○○○號，含彈匣壹個
）沒收。
    犯罪事實
一、陳榮富明知可發射子彈具有殺傷力之非制式手槍及子彈，屬
    槍砲彈藥刀械管制條例公告列管物品，非經主管機關許可不
    得持有，竟於民國110年3月10日7時30分許，在宜蘭縣羅東
    鎮羅東轉運站之某垃圾桶內，拾得不詳之成年人士棄置在該
    處之可發射子彈具殺傷力之非制式手槍1支（槍枝管制編號0
    000000000號，含彈匣1個）及可供上開手槍使用具殺傷力之
    子彈36顆，基於持有具有殺傷力之非制式手槍及子彈之犯意
    ，非法持有上開非制式手槍及子彈。嗣於110年3月22日19時
    41分，為警持搜索票，在陳榮富使用、停放在宜蘭縣○○鄉○○
    ○路000號前之車牌號碼000-0000號自用大貨車之收納箱內扣
    得上開槍枝、彈匣及子彈等物。
二、案經宜蘭縣政府警察局羅東分局報告臺灣宜蘭地方檢察署檢
    察官偵查起訴。
    理  由
壹、程序部分：　
　　本院援引之下列證據資料（包含供述證據、文書證據等），
    並無證據證明係公務員違背法定程序所取得。又檢察官、被
    告陳榮富及其選任辯護人，於原審準備程序、審理時及本院
    準備程序、審理時，對原審及本院所提示之被告以外之人審
    判外之供述，包括供述證據、文書證據等證據，就證據能力
    均未表示爭執，且迄言詞辯論終結前並未聲明異議，亦無顯
    有不可信之情況與不得作為證據之情形，本院審酌上開證據
    資料製作時之情況，尚無違法不當及證明力明顯過低之瑕疵
    ，認為以之作為證據應屬適當，是依刑事訴訟法第159條至
    第159條之5規定，本院所引用供述證據及文書證據均有證據
    能力。
貳、實體部分：
一、事實之認定：　
　㈠訊據上訴人即被告陳榮富對於上開犯罪事實，迭於偵查、原
    審及本院審理時坦承不諱（見偵字卷第13、14頁、原審卷第
    39、72、76、78頁；本院卷第230至243頁），並有宜蘭縣政
    府警察局羅東分局搜索、扣押筆錄暨扣押物品目錄表、現場
    照片、内政部警政署刑事警察局110年4月22日刑鑑字第1100
    034421號鑑定書、內政部警政署刑事警察局110年9月22日刑
    鑑字第1100068042號函、現場照片（見警卷第16至21、29頁
    至第31頁；偵卷第25、26、43頁）在卷可稽。
　㈡扣案之手槍1把及子彈39顆，經送內政部警政署刑事警察局鑑
    定後，鑑定結果為：「一、送件手槍1枝（槍枝管制編號000
    0000000），認係非制式手槍，由仿BERETTA廠M9型手槍外型
    製造之手槍，組裝已貫通之金屬槍管而成，擊發功能正常，
    可供擊發適用子彈使用，認具殺傷力。二、送鑑子彈39顆，
    認均係非制式子彈，由金屬彈殼組合直徑約8.9mm金屬彈頭
    而成，採樣13顆試射：11顆，均可擊發，認具殺傷力；2顆
    ，均無法擊發，認不具殺傷力」、「…送鑑子彈（含彈殼）3
    9顆，其中未經試射子彈26顆（本局110年4月22日刑鑑字第1
    100034421號鑑定書鑑定結果二），均經試射：25顆，均可
    擊發，認具殺傷力；1顆，無法擊發，認不具殺傷力。」等
    情，有內政部警政署刑事警察局110年4月22日刑鑑字第1100
    034421號鑑定書、內政部警政署刑事警察局110年9月22日刑
    鑑字第1100068042號函在卷可稽（見偵卷第25、26、43頁）
    ，足見被告所持有之非制式手槍具有殺傷力，屬槍砲彈藥刀
    械管制條例第4條第1項第1款所稱之可發射子彈具有殺傷力
    之非制式手槍，而扣案之子彈39顆中，其中36顆具有殺傷力
    。
　㈢被告之辯護人雖主張被告主觀上並無持有槍彈之犯意云云，
    然：
　1.被告經警搜索扣得上開槍、彈，且被告坦承其拾獲扣案槍彈
    後置於其駕駛之前揭工作中駕駛之車牌號碼000-0000號自用
    大貨車之收納箱內而持有之，業據本院認定如前。
　2.證人即被告之老闆劉熹然固於本院審理時結證稱：「289-RQ
    自用大貨車是公司開出去的車，每個人都有機會去開。我們
    車子工作是固定的，開車的人也是固定哪個人開哪部車，三
    月上旬車號000-00固定工作地點就是在羅東運動中心、轉運
    站等，有這些路線要跑，誰去接到這台車子的工作，他就是
    固定早上要跑這些點。上旬那段時間被告接到這個工作，他
    就跑289-RQ這台車的點，開車的司機不固定。事後被告跟我
    說，(槍彈)是他撿到的，我問被告為什麼撿到槍不拿到派出
    所，他說因為工作忙，下班時間比較晚，所以沒有馬上交給
    警察。」等語（見本院卷第232至236頁）。據證人劉熹然所
    證，前揭車牌號碼000-0000號自用大貨車於案發時固由被告
    駕駛，惟亦有可能由其他員工駕駛，然不論前揭車牌號碼00
    0-0000號自用大貨車由何人駕駛，或被告是否因為忙碌未馬
    上將扣案槍彈報繳，均不影響被告將扣案槍彈置於前揭車牌
    號碼000-0000號自用大貨車之收納箱內之持有行為，證人劉
    熹然之證言不足以為否定被告持有犯意之認定。
　3.故縱前揭車牌號碼000-0000號自用大貨車於被告將扣案槍彈
    置於該車收納箱之持有期間，尚有其他員工駕駛該車，被告
    亦因疏忽而未向警察機關報繳扣案槍彈，惟被告明知槍枝、
    子彈均不得非法持有仍持有之，其主觀上有持有槍彈之犯意
    甚明，辯護人前開主張，自不足採。
　㈣綜上所述，被告上開自白核與事實相符。本件事證明確，被
    告上開犯行堪以認定，應予依法論科。
二、論罪之說明：　　
　㈠按修正前槍砲彈藥刀械管制條例第4條第1項第1款原規定：「
    槍砲：指火砲…及其他可發射金屬或子彈具有殺傷力之各式
    槍砲。」，修正後則規定：「槍砲：指制式或非制式火砲…
    及其他可發射金屬或子彈具有殺傷力之各式槍砲。」，另第
    7條第1項、第8條第1項亦配合增列「制式或非制式」文字，
    第8條第4項則酌作文字修正，統一「槍砲」用詞。而該條例
    第4條之修正理由載稱：「一、第1項第1款修正如下：……㈣鑒
    於現行查獲具殺傷力之違法槍枝，多屬非制式槍枝，可遠距
    離致人死傷，且殺傷力不亞於制式槍枝，對人民生命、身體
    、自由及財產法益之危害，實與制式槍枝無異；另因非制式
    槍枝之取得成本遠低於購買制式槍枝，且製造技術門檻不高
    、網路取得改造資訊容易，導致非制式槍枝氾濫情形嚴重，
    若區分制式與否而分別適用第7條或第8條處罰，將使不法分
    子傾向使用非制式槍砲從事不法行為，以規避第7條較重之
    刑責，無異加深不法分子大量使用非制式槍砲之誘因，爰為
    有效遏止持非制式槍砲進行犯罪情形，非制式槍砲與制式槍
    砲罪責確有一致之必要。㈤綜上，為使違法槍砲之管制作為
    更臻嚴密，並遏阻非制式槍砲氾濫情形，以確保人民之生命
    、身體、自由及財產安全，爰修正第1項第1款之槍砲定義，
    使特定類型槍砲之管制範圍明確及於所有具殺傷力之制式及
    非制式槍砲，且有違法製造等行為，不論標的為制式或非制
    式槍砲，皆應依特定類型管制槍砲之處罰規定進行追訴」等
    語，可知此次槍砲彈藥刀械管制條例修正後，該條例第4條
    、第7條、第8條均增加「制式或非制式」之構成要件，亦即
    不分制式或非制式，凡屬該條例第7條所列各類槍枝型式之
    槍枝，有殺傷力者，概依該條例第7條規定處罰。是「未經
    許可持有可發射子彈具殺傷力之改造（非制式）手槍」犯行
    ，修正後應依槍砲彈藥刀械管制條例第7條第4項規定處罰，
    合先敘明。
  ㈡次按非法持有槍砲彈藥刀械等違禁物，所侵害者為社會法益
    ，其持有之繼續，為行為之繼續，而非狀態之繼續，故其持
    有槍砲彈藥刀械時，該罪雖告成立，但其完結，須繼續至持
    有行為終了時為止。且於最初即同時地持有之情形，如持有
    二不相同種類之客體（如同時地持有手槍及子彈），為一行
    為觸犯數罪名之想像競合犯，在先後不同之持有行為時，既
    有數個持有行為，應成立數個持有罪，不能以最後查獲時之
    持有狀態，或繼續持有之時間有重疊，即概論先後不同之持
    有均係一個持有行為（最高法院96年度台上字第6417號刑事
    判決、107年度台上字第3004號刑事判決意旨參照）。若行
    為人同時持有槍枝及適於該槍枝使用之彈匣（包括一個或數
    個彈匣）者，因該彈匣係屬附隨於該槍枝之從物，而為該槍
    枝整體之一部分，則其持有之範圍自應及該槍枝及該等彈匣
    在內。亦即其持有彈匣之行為，已包攝在其持有槍枝之範疇
    內，而為其未經許可持有槍枝行為之一部，在刑法之評價上
    ，自應就其同時未經許可持有槍枝及彈匣之整體行為合一論
    斷（最高法院96年度台上字第4658號刑事判決意旨參照）。
  ㈢是核被告所為，係犯槍砲彈藥刀械管制條例第7條第4項之非
    法持有非制式手槍罪、同條例第12條第4項之非法持有子彈
    罪。公訴意旨認被告就持有非制式手槍部分係犯槍砲彈藥刀
    械管制條例第8條第4項之罪，尚有未合，惟本院所認定之犯
    罪事實與檢察官起訴書所載之社會基本事實應屬同一，並經
    原審及本院審理中告知上開罪名，使被告、辯護人就上開罪
    名為攻擊、防禦，本院自得併予審究。
  ㈣被告自110年3月10日起至110年3月22日為警查獲時止，非法
    持有犯罪事實欄所示非制式手槍及子彈之行為屬繼續犯性質
    之實質上一罪關係，故被告係以一持有行為，同時觸犯非法
    持有非制式手槍罪、非法持有子彈罪等2罪名，均為想像競
    合犯，應依刑法第55條規定，從一重之非法持有非制式手槍
    罪處斷。
  ㈤刑法第59條規定之適用：
　1.按刑法第59條之規定，犯罪之情狀顯可憫恕，認科以最低度
    刑仍嫌過重者，得酌量減輕其刑，同法第57條規定，科刑時
    應審酌一切情狀，為科刑重輕之標準，於裁判上酌減其刑時
    ，應就犯罪一切情狀（包括刑法第57條所列舉之10款事項）
    ，予以全盤考量，審酌其犯罪有無可憫恕之事由，以為判斷
    。故適用第59條酌量減輕其刑時，並不排除第57條所列舉10
    款事由之審酌，惟其程度應達於確可憫恕，始可予以酌減。
    而槍砲彈藥刀械管制條例就持有管制槍枝所設之法定刑度，
    遠較其他犯罪為重，然同為持有者，其原因動機不一，犯罪
    情節未必盡同，是其態樣顯非可一概而論，即其持有行為所
    造成危害社會之程度亦非可等量齊觀，故倘依其情狀處以相
    當之有期徒刑，即足以懲儆，並可達防衛社會之目的者，自
    非不可依客觀之犯行與主觀之惡性二者加以考量其情狀，是
    否有可憫恕之處，適用刑法第59條之規定酌量減輕其刑，期
    使個案裁判之量刑，能斟酌至當，符合比例原則。
　2.本件被告未經許可持有本案手槍及子彈之行為，固危及社會
    治安，對社會法益造成損害，惟被告已44歲，依本院被告前
    案紀錄表所示，於本案前並無刑事犯罪紀錄，據被告之老闆
    即證人劉熹然於本院審理時結證稱：「被告工作蠻認真的，
    我開始創業時，沒多久他就到公司了，他做了將近1、20年
    ，被告做事很正常，我看是否可以幫他一下。被告人很憨厚
    、做事勤快，平常要照顧媽媽、小孩，很少參加公司聚餐。
    」等語（見本院卷第233、234頁），顯見被告素行良好，被
    告一時失慮而犯本件，倘論處槍砲彈藥刀械管制條例第7條
    第4項之法定最低本刑（即有期徒刑5年）猶嫌過苛，足見被
    告犯罪情狀在客觀上尚足以引起一般人之同情，顯堪憫恕，
    爰依刑法第59條規定，酌減其刑。
　㈥按犯第1項、第2項或第4項有關空氣槍之罪，其情節輕微者，
    得減輕其刑，槍砲彈藥刀械管制條例第8條第6項定有明文。
    本件被告所犯係槍砲彈藥刀械管制條例第7條第4項之非法持
    有非制式手槍罪、同條例第12條第4項之非法持有子彈罪，
    自無上開規定之適用。
　㈦又經原審函詢宜蘭縣政府警察局羅東分局、臺灣宜蘭地方檢
    察署，均經函覆以並未因被告供述查獲槍枝、子彈來源，各
    有該局111年1月11日警羅偵字第1100065894號函、該署111
    年1月12日宜檢嘉繩110偵2409字第1119000667號函在卷可憑
     （見原審卷第53、55頁），亦無槍砲彈藥刀械管制條例第1
    8條第4項減刑規定之適用。
三、撤銷改判理由及科刑審酌事項：
　㈠原審以被告犯罪事證明確而論罪科刑，固非無見：惟被告於
    本件前並無前科，素行尚佳，其因一時思慮未周，誤觸法網
    ，倘論處槍砲彈藥刀械管制條例第7條第4項之法定最低本刑
    有期徒刑5年猶嫌過苛，其犯罪情狀在客觀上尚足以引起一
    般人之同情，顯堪憫恕，本院依刑法第59條規定酌減其刑，
    原判決未審酌此節，適用刑法第59條規定酌減其刑，容有未
    洽。被告陳榮富以原判決量刑太重，為有理由，自應由本院
    將原判決予以撤銷改判。
  ㈡爰審酌被告為智識成熟之人，應知政府管制非制式手槍、子
    彈之政策，然竟無視於此，而持有扣案非制式手槍及子彈，
    威脅社會治安及民眾生命財產安全，實有不該，兼衡被告從
    無前科，犯罪後坦承犯行，復未發現有何用以從事其他不法
    行為之情事，其高職補校畢業之智識程度，現從事垃圾清運
    工作，已婚，與母親、妻子、2名就讀高中子女、弟弟同住
    ，賴其照顧等家庭生活、經濟狀況(見本院卷第241頁)暨犯
    罪動機、目的、方法等一切情狀，量處如主文第2項所示之
    刑，並就罰金刑部分諭知易服勞役之折算標準。
　㈢沒收之說明：　
　　扣案非制式手槍1支（槍枝管制編號0000000000號，含彈匣1
    個），係槍砲彈藥刀械管制條例所管制之物品，屬違禁物，
    不問屬於犯人與否，應依刑法第38條第1項規定宣告沒收。
    另扣案非制式子彈36顆，因實施鑑驗試射而已裂解喪失子彈
    功能，其所留彈頭、彈殼並非違禁物，爰均不予宣告沒收。
    至扣案經鑑驗後無殺傷力之非制式子彈3顆部分，並未構成
    犯罪，因實施鑑驗試射而已裂解喪失子彈功能，且所留彈頭
    、彈殼並非違禁物，亦不予宣告沒收。
　㈣被告之辯護人固請求對被告諭知緩刑，惟被告所犯非法持有
    非制式手槍罪之法定本刑係5年以上有期徒刑，即使本院適
    用刑法第59條酌減被告之刑，亦需諭知2年6月以上有期徒刑
    ，經本院諭知如主文第2項所示宣告刑，已逾刑法第74條緩
    刑要件限2年以下有期徒刑，而與刑法第74條所定緩刑之要
    件不符，故辯護人所請宣告被告緩刑，於法不合，其請求自
    屬無據，併予說明。
據上論斷，應依刑事訴訟法第369條第1項前段、第364條、第299
條第1項前段、第300條，槍砲彈藥刀械管制條例第7條第4項、第
12條第4項，刑法第11條前段、第55條、第59條、第42條第3項前
段、第38條第1項，判決如主文。
本案經檢察官黃明正提起公訴，檢察官許鈺茹到庭執行職務。
中　　華　　民　　國　　111 　年　　7 　　月　　20　　日
                  刑事第十七庭  審判長法　官  鄭水銓
                                      法　官  姜麗君
                                      法　官  黃雅芬
以上正本證明與原本無異。
如不服本判決，應於收受送達後20日內向本院提出上訴書狀，其
未敘述上訴之理由者並得於提起上訴後20日內向本院補提理由書
（均須按他造當事人之人數附繕本）「切勿逕送上級法院」。
                                      書記官  鄭雅云
中　　華　　民　　國　　111 　年　　7 　　月　　20　　日
附錄：本案論罪科刑法條全文　　　　　　　　　　　　　　　
槍砲彈藥刀械管制條例第7條：
未經許可，製造、販賣或運輸制式或非制式火砲、肩射武器、機
關槍、衝鋒槍、卡柄槍、自動步槍、普通步槍、馬槍、手槍或各
類砲彈、炸彈、爆裂物者，處無期徒刑或7年以上有期徒刑，併
科新臺幣3千萬元以下罰金。
未經許可，轉讓、出租或出借前項所列槍砲、彈藥者，處無期徒
刑或5年以上有期徒刑，併科新臺幣1千萬元以下罰金。
意圖供自己或他人犯罪之用，而犯前二項之罪者，處死刑或無期
徒刑；處徒刑者，併科新臺幣5千萬元以下罰金。
未經許可，持有、寄藏或意圖販賣而陳列第1項所列槍砲、彈藥
者，處5年以上有期徒刑，併科新臺幣1千萬元以下罰金。
意圖供自己或他人犯罪之用，以強盜、搶奪、竊盜或其他非法方
法，持有依法執行公務之人所持有之第1項所列槍砲、彈藥者，
得加重其刑至二分之一。
第1項至第3項之未遂犯罰之。

槍砲彈藥刀械管制條例第12條：
未經許可，製造、販賣或運輸子彈者，處1年以上7年以下有期徒
刑，併科新台幣500萬元以下罰金。
未經許可，轉讓、出租或出借子彈者，處6月以上5年以下有期徒
刑，併科新台幣300萬元以下罰金。
意圖供自己或他人犯罪之用，而犯前二項之罪者，處3年以上10
年以下有期徒刑，併科新台幣700萬元以下罰金。
未經許可，持有、寄藏或意圖販賣而陳列子彈者，處5年以下有
期徒刑，併科新台幣300萬元以下罰金。
第1項至第3項之未遂犯罰之。